【裁判字號】    89,台抗,244
【裁判日期】    890615
【裁判案由】    聲請法官迴避
【裁判全文】
最高法院刑事裁定                                八十九年度台抗字第二四四號
    抗告人  甲○○
            乙○○
右抗告人等因自訴被告賴朝協等侵害墳墓屍體案件，不服台灣高等法院中華民國八十
九年三月三日駁回聲請法官迴避之裁定（八十九年度聲字第一六二號），提起抗告，
本院裁定如左：
    主  文
抗告駁回。
    理  由
本件原裁定以：按當事人聲請法官迴避，以有刑事訴訟法第十八條第一、二款所列情
形之一者為限，亦即有法官應自行迴避之事由或其他足認其執行職務有偏頗之虞者。
所謂「足認其執行職務有偏頗之虞者」，係指以一般通常之人所具有之合理觀點，對
於該承辦法官是否為公平之裁判，均足產生懷疑；且此種懷疑之發生，存有其安全客
觀之原因，而非僅出諸當事人自己主觀之判斷者，始足當之。至於訴訟上之指揮乃專
屬於法院之職權，當事人之主張、聲請，在無礙於事實之確認以及法的解釋適用之範
圍下，法院固得斟酌其請求以為訴訟之進行，但仍不得以此對當事人之有利與否，作
為其將有不公平裁判之依據，更不得以此訴訟之進行與否而謂有偏頗之虞，聲請法官
迴避。次按以非應自行迴避之事由聲請法官迴避者，為免訴訟遲延，毋庸停止訴訟程
序之進行，此觀同法第二十二條之規定自明。本件聲請意旨略稱：按依刑事訴訟法第
十八條、十九條、二十條規定，當事人得聲請推事（法官）迴避。且憲法第十六條亦
規定人民有訴訟之權。惟抗告人即聲請人即自訴人甲○○於民國八十八年八月十八日
受訊問時，當庭向承審法官帥嘉寶聲請隔離訊問被告時，該承審法官不備理由予駁
回。另於八十八年八月二十七日開庭時，該承審法官又不准許抗告人等聲請更正或補
充重要筆錄。再抗告人甲○○於八十九年二月十五日，依法當庭以言詞並提書狀聲請
法官等應予迴避，惟該承審法官帥嘉寶卻不依刑事訴訟法第二十一條規定由所屬之法
院裁定，且動用法庭警察權，命法警將抗告人等逐出法庭，使伊等無法參與訴訟，堪
認該承審法官暨其合議庭法官執行職務有違法枉法之實，足認有偏頗之虞，並提出前
揭期日當庭開庭之錄音帶譯文，爰依刑事訴訟法第十八條第二款、第十九條第二項之
規定聲請法官迴避，並請求再開辯論云云。但查本件抗告人等徒以該案承辦法官前於
審理程序未採取應為之處置，或就其聲請未為准許，而認有偏頗之虞，且以曾聲請法
官迴避為由（業經另案駁回其聲請確定），拒不遵法院依職權所為訴訟指揮權之行使
，並據以提出迴避之聲請，核與前開說明，尚有未合，因認其等聲請法官迴避及請求
再開辯論，並無理由，乃裁定予以駁回。經核於法尚無違誤。且查前揭抗告人等自訴
賴朝協等人侵害墳墓屍體案件（台灣高等法院八十八年度上訴字第二九一一號），已
於八十九年二月二十二日宣判，維持第一審諭知被告賴朝協等均無罪之判決，而駁回
抗告人等之上訴，有該判決正本乙件存卷可證。則該侵害墳墓屍體案件，既經原法院
為實體判決，而訴訟案件一經判決，即生拘束力，為裁判之法院，除發現判決正本與
原本不符，係因顯然之誤寫、誤算，得以裁定更正外，不得逕行撤銷、變更之。苟原
法院確有參與裁判之法官應行迴避而不予迴避，或應停止訴訟程序而逕行判決等違背
法令之情形，亦僅得循提起上訴或依再審或非常上訴程序，請求救濟。抗告意旨，仍
執陳詞以為爭辯，難認為有理由，應予駁回。
據上論結，應依刑事訴訟法第四百十二條，裁定如主文。
中      華      民      國    八十九    年      六      月     十五     日
                              最高法院刑事第十二庭
                                  審判長法官  陳  炳  煌
                                        法官  陳  正  庸
                                        法官  陳  世  雄
                                        法官  徐  文  亮
                                        法官  吳  信  銘
      右正本證明與原本無異
                                              書  記  官
中      華      民      國    八十九    年      六      月     二十一   日


司法院資訊處製作；財團法人民間司法改革基金會備份。
